【裁判字號】    97,交簡上,98
【裁判日期】    980213
【裁判案由】    過失傷害
【裁判全文】
臺灣士林地方法院刑事判決            97年度交簡上字第98號
上  訴  人
即  被  告  乙○○
選任辯護人  鄭至量律師
上列上訴人即被告因被告過失傷害案件，不服本院中華民國97年
5 月30日97年度士交簡字第864 號第一審刑事簡易判決（聲請簡
易判決處刑案號：97年度偵字第2810號），提起上訴，本院管轄
第二審之合議庭判決如下：
    主  文
原判決撤銷。
乙○○因過失傷害人，處拘役伍拾日，如易科罰金，以新臺幣壹
仟元折算壹日，緩刑貳年。
    事  實
一、乙○○於民國96年11月21日晚間10時20分許，駕駛車牌號碼
    8872-KB 號自用小客車，沿臺北市士林區○○○路○ 段北往
    南內側第1 車道行駛至同路段706 號前福林橋下處時，本應
    注意汽車行駛時，駕駛人應注意車前狀況，並隨時採取必要
    之安全措施，且汽車迴車前，應看清無來往車輛，始得迴轉
    ，且依當時係天候晴朗，夜間有燈光，視距良好，並無不能
    注意之情事，竟疏未注意及此，貿然迴車欲駛入對向外側車
    道，致當時騎乘車牌號碼AXD-446 號重型機車沿對向外側車
    道行駛之甲○○，一時閃煞不及，所騎機車車頭撞擊自用小
    客車右前葉子板及車門處，人車倒地後，甲○○受有左舟狀
    骨骨折及第4 掌骨骨折、左腕挫、擦傷、右小腿外側挫傷併
    表皮神經損傷等傷害，乙○○則於處理車禍之警員到場時在
    場，並當場向警員自首為肇事者。
二、案經甲○○訴由臺北市政府警察局士林分局報告臺灣士林地
    方法院檢察署檢察官聲請簡易判決處刑。
    理  由
壹、程序方面：
    按被告以外之人於審判外之言詞或書面陳述，除法律有規定
    者外，不得作為證據，刑事訴訟法第159 條第1 項固有明文
    。然被告以外之人於審判外之陳述，雖不符刑事訴訟法第15
    9 條之1 至第159 條之4 之規定，而經當事人於審判程序同
    意作為證據，法院審酌該言詞陳述作成時之情況，認為適當
    ，亦得為證據，當事人、代理人或辯護人於法院調查證據時
    ，知有第159 條第1 項不得為證據之情形，而未於言詞辯論
    終結前聲明異議者，視為有前項之同意，同法第159 條之5
    亦有明文。經查：證人即告訴人甲○○於警詢中、偵查中之
    陳稱、臺北市立聯合醫院（陽明院區）診斷證明書，以及臺
    北市政府警察局士林分局交通分隊A3類道路交通事故調查報
    告表、道路交通事故現場圖、補充資料表、當事人登記聯單
    各1 份、現場及車損照片6 張，公訴人、被告及辯護人迄至
    言詞辯論終結前均不爭執其證據能力，亦未再聲明異議，本
    院審酌上開證據資料製作時之情況，尚無違法不當及證明力
    明顯過低之瑕疵，亦認為以之作為證據應屬適當，揆諸刑事
    訴訟法第159 條之5 之規定，認前揭證據資料有證據能力。
貳、實體方面：
一、上述犯罪事實，業據被告乙○○於本院審理時自白不諱，核
    與證人即告訴人甲○○於警詢、偵查中證述均大致相符（見
    偵卷第9 頁至第11頁、第30頁至第31頁），復有臺北市立聯
    合醫院（陽明院區）診斷證明書、臺北市政府警察局士林分
    局交通分隊A3類道路交通事故調查報告表、道路交通事故現
    場圖、補充資料表、當事人登記聯單各1 份、現場及車損照
    片6 張在卷可憑（見偵卷第16頁至第17頁、第39頁至第45頁
    ），足認被告任意性自白核與事實相符，應堪採信。按汽車
    行駛時，駕駛人應注意車前狀況，並隨時採取必要之安全措
    施，又汽車迴車前，應看清無來往車輛，始得迴轉，為道路
    交通安全規則第94條第3 項、第106 條第5 款分別定有明文
    ，且依上開道路交通事故調查報告表、道路交通事故現場圖
    、現場及車損照片所示，本件案發當時天候晴朗，夜間有燈
    光，視距良好，亦無何不能注意之情事，而被告竟疏未注意
    ，於上開路口未予注意告訴人騎乘之機車，仍貿然迴轉，因
    而肇事致告訴人受傷，被告之行為顯有過失。而告訴人受有
    左舟狀骨骨折及第4 掌骨骨折、左腕挫、擦傷、右小腿外側
    挫傷併表皮神經損傷等傷害，亦有上開臺北市立聯合醫院（
    陽明院區）診斷證明書附卷可佐，是被告之過失行為與告訴
    人之受傷間有相當因果關係。綜上，本件事證明確，被告犯
    行堪以認定，應予依法論科。
二、核被告所為，係犯刑法第284 條第1 項前段之過失傷害罪。
    又被告於本院審理中自承：肇事後伊有打電話報案，也有留
    在現場等候警員到達，並表明伊為肇事當事人之一等情（見
    本院卷第82頁至第83頁），復有臺北市政府警察局士林分局
    交通分隊道路交通事故當事人登記聯單1 紙在卷可憑（見偵
    卷第42頁），足認被告於警方抵達車禍現場，未明犯罪人時
    ，已當場向警方自首，應依刑法第62條前段規定，得減輕其
    刑。
三、原審以被告事證明確，予以論科，固非無見，惟查：(一)被告
    之過失係未能注意車前狀況，並隨時採取必要之安全措施，
    以及汽車迴車前，未看清無來往車輛而迴轉，已如前述，本
    件肇事路段係於上午7 時至9 時，下午17時30分至20時，禁
    止左轉，其餘時段並未禁止左轉，有該路段照片3 張在卷可
    憑（見本院卷第4 頁、第16頁），是本件肇事發生時，該路
    段並未禁止左轉，原審認定本件肇事發生時，該路段係禁止
    左轉云云，事實之認定尚有未洽。(二)被告符合自首規定，原
    審未予審酌被告符合自首要件，亦有未合。被告上訴指摘原
    判決不當，即有理由，自應由本院予以撤銷改判。爰審酌被
    告生活狀況、智識程度，以及犯後承認犯行，態度良好，並
    與告訴人達成和解，有補償切結書、刑事陳報暨撤回告訴狀
    各1 份在卷可憑（見本院卷第66頁至第68頁）等一切情狀，
    量處如主文所示之刑，並諭知易科罰金之折算標準，以示警
    懲。又被告未曾因故意犯罪受有期徒刑以上刑之宣告，此有
    臺灣高等法院被告前案紀錄表1 份在卷可稽，被告於上開犯
    行後，已深表悔悟，經此科刑教訓，應能知所警惕而無再犯
    之虞，本院因認所受刑之宣告以暫不執行為適當，併依刑法
    第74條第1 項第1 款之規定宣告緩刑2 年，以啟自新。
據上論斷，應依刑事訴訟法第455 條之1 第1 項、第3 項、第36
9 條第1 項前段、第364 條、第299 條第1 項前段，刑法第284
條第1 項前段、第41條第1 項前段、第62條、第74條第1 項第1
款，刑法施行法第1 條之1 ，判決如主文。
本案經檢察官王巧玲到庭執行職務
中    華    民    國    98    年    2    月    13    日
                  刑事第二庭審判長法  官  蔡明宏
                                  法  官  賴邦元
                                  法  官  劉育琳
以上正本證明與原本無異。
本件不得上訴。
                                  書記官  朱宮瑩
中    華    民    國    98    年    2     月    13    日
附錄本案論罪科刑法條之依據：
中華民國刑法第284條第1項前段
（過失傷害罪）
因過失傷害人者，處 6 月以下有期徒刑、拘役或 5 百元以下罰
金，致重傷者，處 1 年以下有期徒刑、拘役或 5 百元以下罰金
。


司法院資訊處製作；財團法人民間司法改革基金會備份。
